臺中高等行政法院判決
　　　　　　　　　　　　　　　　九十六年度訴字第一八一號
　　　　　　　　　　　　　　　.
原　　　告　弘強國際銅業股份有限公司
代　表　人　甲○○
訴訟代理人　林春榮　律師
複 代理 人　楊大德　律師
被　　　告　財政部臺灣省中區國稅局
代　表　人　乙○○
訴訟代理人　戊○○
上列當事人間因營業稅罰鍰事件，原告不服財政部中華民國九十
六年三月十四日台財訴字第○九六○○○二八七四○號訴願決定
，提起行政訴訟。本院判決如下︰
    主  文
復查決定及訴願決定關於罰鍰之部分均撤銷。
訴訟費用由被告負擔。
    事  實
甲、事實概要：緣原告於民國八十九年七月至八月間進貨，涉嫌
    未依規定取得合法憑證，以非實際交易對象鑫晶工業有限公
    司所開立之統一發票十八紙，銷售額共計新台幣（下同）九
    、五一六、○○○元，於申報當期銷售額、應納或溢付營業
    稅額時，作為進項憑證，申報扣抵銷項稅額，虛報進項稅額
    四七五、八○○元，經被告所屬南投縣分局查獲，補徵營業
    稅額四七五、八○○元，並經被告按所漏稅額處以五倍罰鍰
    二、三七九、○○○元。原告不服，就罰鍰部分申經復查未
    獲變更，提起訴願遞遭駁回，遂提起本件行政訴訟。
乙、兩造聲明：
一、原告聲明求為判決：原處分、復查決定及訴願決定均撤銷。
二、被告聲明求為判決：原告之訴駁回。
丙、兩造之陳述：
壹、原告起訴意旨略以：
一、緣原告係以銅線加工及由印刷電路板、廢料回收銅料經銷買
    賣等為業，於八十九年七月至八月間向鑫晶工業有限公司（
    下稱鑫晶公司）購買原告生產所需之原料即廢銅線（此有該
    公司開立之收款證明及過磅單可資證明），計支付九、五一
    六、○○○元，並取得鑫晶公司開立之統一發票十八張，以
    之作為進項憑證申報扣抵銷項稅額四七五、八○○元。按納
    稅義務人有虛報進項稅額者，稽徵機關固得依行為時營業稅
    法第五十一條第五款規定追繳稅款及為罰鍰之處分，惟被告
    既認定原告確於八十九年七月至八月進貨廢銅線計九、五一
    六、○○○元，且原告向鑫晶公司購買上開廢銅線，係於貨
    到時以現金付款，原告並取得出賣人即鑫晶公司所開立之收
    款證明及載有營業稅額之統一發票，此有各該收款證明及統
    一發票在卷可稽，且原告與鑫晶公司已有多次交易往來，銅
    為金屬大宗物資，銅價於市場上亦立即反應，故交易均以現
    金給付，此為貨物性質使然，應無特別異常。是原告確有支
    付進項稅額與實際銷貨營業人即鑫晶公司，則原告據該統一
    發票扣抵銷項稅額，並無違反行為時營業稅法第三十三條第
    一款之規定，與同法第十九條第一項第一款之要件自屬有間
    。原處分及復查決定竟指原告符合第十九條第一項第一款、
    第五十一條第五款規定而追繳稅款並處以罰鍰，自屬違法之
    行政處分。
二、原告每次交易均向鑫晶公司之總經理丙○為之，因丙○持有
    鑫晶公司之大小章，基於商業交易習慣，應可認代理鑫晶公
    司出售貨物予原告。次按公司總經理不一定係公司負責人或
    股東，故鑫晶公司設立登記之負責人及股東名冊縱未顯示「
    丙○」之名，仍不得據以認丙○非該公司之總經理。又原告
    進貨之對象並非「丙○」個人，而係鑫晶公司，丙○未將交
    易資料列入綜合所得稅申報，自屬當然，故無法據以認原告
    未與鑫晶公司進行交易，原處分竟據以認原告未與鑫晶公司
    有實際交易，顯與論理法則有違。再者，鑫晶公司縱為虛設
    之行號，亦非原告所知悉，亦即原告對該公司內部間有何不
    法情事均不知情，故不但無故意，亦無過失可言，原處分竟
    僅憑鑫晶公司之不法而推論原告亦有相同不法情事，更屬無
    據。是原處分及復查決定所為原告係取具非實際交易對象之
    發票以申報扣抵銷項稅額之認定既有前開違法情事，其進而
    為罰鍰之處分亦屬非法。況加值型及非加值型營業稅法第五
    十一條雖賦予行政機關一倍至十倍罰鍰之裁量權，惟原告既
    在不知情之狀況下為之，原處分竟仍對原告處以五倍之罰鍰
    ，顯與法規授權之意旨有違，並有違依行政程序法第十條之
    規定。況財政部於九十六年三月廿八日以台財稅字第○九六
    ○四五一三七四○號函修正「稅務違章案件裁罰金額或倍數
    參考表」，並自即日起生效。依該表之規定，因納稅義務人
    違反加值型及非加值型營業稅法第五十一條第五款虛報進項
    稅額規定而為裁罰時，如納稅義務人有進貨事實而取得虛設
    行號所開立之憑證申報扣抵者，係按所漏稅額處三倍之罰鍰
    。是現行所定之裁罰倍數較復查決定時所適用者為低，縱認
    原告有被告機關所認逃漏營業稅之行為，原處分（復查決定
    ）所處罰鍰亦屬過高而無足維持。
貳、被告答辯意旨略以：
一、原告係經營基本銅件製造業務，八十九年七月至八月間進貨
    廢銅線合計九、五一六、○○○元，未依規定取得進項憑證
    ，而以非實際交易對象鑫晶公司開立之統一發票，作為進項
    憑證申報扣抵銷項稅額，經被告機關所屬南投縣分局查獲，
    以鑫晶公司經財政部台北市國稅局查獲為無進、銷貨之虛設
    商號，原告又皆以現金交易，未能提示明確支付貨款證明，
    自無向其進貨之事實，原告復未能提示支付進項稅額於實際
    銷貨人之事證，雖依原告帳證查核認定有進貨之事實，惟原
    告既取得非實際交易對象所開立之統一發票作為進項憑證申
    報扣抵銷項稅額四七五、八○○元，仍違反行為時營業稅法
    第十九條第一項第一款及第三十三條第一款規定，已構成逃
    漏稅，被告依法裁處，並無違誤。
二、原告雖主張其向鑫晶公司購入廢銅線，確係與該公司總經理
    丙○先生接洽，並收受貨物及交付貨款等語，惟鑫晶公司營
    業項目為各種電腦及週邊設備、家電產品、電子玩具、燈具
    、塑膠製品電子另件組件之製造加工裝配買賣業務，八十九
    年度進貨金額一九七、二○四、六一五元係來自營業項目為
    文具、電腦及週邊設備、成衣、一般進出口貿易、農產品、
    食品、水泥及電話器材等之台鷹科技有限公司、謹輝通商企
    業有限公司、金鴻經貿有限公司、龍園企業有限公司、聖塔
    利實業有限公司、極陽工程有限公司、詳瑞實業有限公司、
    太秦股份有限公司、豐馨有限公司及域纖企業有限公司等（
    均為涉嫌虛設商號），其進項資料並無銅料，顯無廢銅可供
    銷售予原告，是原告自無向該公司購入廢銅之事實。且鑫晶
    公司交易金額高達千萬元，未有協議或合約書，亦非合理。
    再者，依營業稅年度資料查詢系統查核結果，鑫晶公司登記
    負責人或股東名冊成員中並無丙○之資料，再依綜合所得稅
    查調管理系統查核，鑫晶公司亦無丙○八十九年度綜合所得
    稅各類所得扣繳資料，所稱系爭買入之廢銅均經由鑫晶公司
    總經理丙○接洽、交貨及支付價金等節，亦非事實。
三、原告另主張系爭交易均以現金支付予丙○或委由送貨司機代
    為收執，並當場開立發票及收款證明，其已支付進項稅額予
    鑫晶公司，且該公司亦有申報及繳納營業稅，應免予罰鍰等
    語，按原告所舉證之鑫晶公司現金收款證明，其列載之日期
    及金額均與所取得鑫晶公司開立統一發票所載一致，其日期
    由八十九年七月三日至同年八月廿五日共十八紙，金額各為
    五十多萬或六十多萬不等，惟依現行商場習慣，統一發票已
    是交易雙方銀貨兩訖之最佳憑證，原告取得系爭統一發票外
    再檢附賣方現金收款證明，反不合常情。況現金收款證明屬
    私文書性質，並未透過金融機構轉帳或以劃線支票支付，不
    具客觀性，難予採據。再依所提供存摺影本所載，其提領之
    現金係由彰化商業銀行原告代表人甲○○及同銀行阡安企業
    有限公司（原告主張係其原公司名稱）之帳戶於八十九年六
    月一日分別提領二三○萬元及三八○萬元，另由第一商業銀
    行阡安企業有限公司帳戶於八十九年七月廿五日及廿七日分
    別提領三、○六五、八六二元及二、二六二、五三○元，與
    所提示之收據所載日期金額無一相符，且依原告舉證其每次
    將約二、三百萬元分四次提領現金用以支付系爭貨款，卻有
    現金尚未提領，貨款即已支付之情形，以上均無法證明原告
    提領之現金係支付系爭進貨之資金及已支付進項稅額予鑫晶
    公司之事實。
四、原告復主張被告並無明確事證足資認定鑫晶公司為虛設行號
    等語，惟鑫晶公司係財政部台北市國稅局查獲為無進、銷貨
    之虛設商號，縱鑫晶公司有申報營業額，亦不得逕行認定為
    即有實際營業。且依綜合所得稅查調管理系統查核，鑫晶公
    司八十九年度均無綜合所得稅各類所得扣繳資料，顯係該年
    度亦無僱用員工之事實，其為虛設行號之事證明確，稽徵機
    關依查獲之事證依法審理處分，並無不當。原告所舉台北高
    等行政法院九十二年訴字第八二六號等判決並非判例，且案
    情有別，尚不能比附援引，據以否認該公司為虛設行號之事
    實。至原告主張信賴保護原則乙節，按本件係原告以經財政
    部台北市國稅局查獲為無進銷貨事實之鑫晶公司開立之統一
    發票，作為進項憑證申報扣抵銷項稅額，又皆以現金交易，
    卻未能提示明確支付貨款證明，其未依規定取得進項憑證之
    違章情節，縱非故意亦難謂無過失，並無信賴保護問題。原
    告另執財政部九十五年五月廿三日台財稅字第○九五○四五
    三五五○○號函及九十六年三月廿八日台財稅字第○九六○
    四五一三七四○號令修正之「稅務違章案件裁罰或倍數參考
    表」，主張應予免予補稅處罰或降低罰鍰倍數等語，惟財政
    部九十五年五月廿三日函係指營業人取得涉嫌虛設行號涉案
    期間開立之統一發票申報扣抵銷項稅額案件，仍應就交易雙
    方之進、銷貨情形竅實查核，如無法查明營業人確無向其進
    貨之情況，才得免予補稅處罰。本件既經被告查證結果，確
    認原告無實際之資金支付證明且亦無與鑫晶公司交易之事實
    ，自無該函免予補稅處罰之適用。至財政部九十六年三月廿
    八日修正之稅務違章案件裁罰或倍數參考表，已明定自九十
    六年三月廿八日起生效，依法律不溯及既往原則，對於該日
    之前科處罰鍰之案件，不論有利納稅義務人與否，不適用稅
    捐稽徵法第一條之一規定。另裁罰倍數表僅係協助機關行使
    裁量權之裁量基準，非稅捐稽徵法第一條之一所稱「解釋函
    令」，又裁罰倍數表並非法律，亦難認有適用同法第四十八
    條之三所定從新從輕之原則，分別有最高行政法院九十四年
    度判字第二五六號、九十五年度判字第六二九號、九十五年
    度判字第一三一四號判決可資參照。
    理  由
一、按「營業人當期銷項稅額，扣減進項稅額後之餘額，為當期
    應納或溢付營業稅額。」、「營業人左列進項稅額，不得扣
    抵銷項稅額：一購進之貨物或勞務未依規定取得並保存第三
    十三條所列之憑證者。」、「營業人以進項稅額扣抵銷項稅
    額者，應具有載明其名稱、地址及統一編號之左列憑證：一
    購買貨物或勞務時，所取得載有營業稅額之統一發票。」分
    別為行為時營業稅法（九十年七月九日更名為加值型及非加
    值型營業稅法，下仍稱營業稅法）第十五條第一項、第十九
    條第一項第一款及第三十三條第一款所明定。又「說明二：
    為符合司法院大法官會議釋字第三三七號解釋意旨，對於營
    業人取得非實際交易對象所開立之統一發票作為進項憑證申
    報扣抵銷項稅額之案件，應視情節，分別依左列原則處理：
    (一)取得虛設行號發票申報扣抵之案件：．．．2.有進貨事實
    者：(1)進貨部分，因未取得實際銷貨人出具之憑證，應依稅
    捐稽徵法第四十四條規定處以行為罰。(2)因虛設行號係專以
    出售統一發票牟取不法利益為業，並無銷貨事實，故取得虛
    設行號發票之營業人，自亦無向該虛設行號進貨並支付進項
    稅額之事實，除該營業人能證明確有支付進項稅額予實際銷
    貨之營業人，並經稽徵機關查明該稅額已依法報繳者，應依
    營業稅法第十九條第一項第一款規定，就其取得不得扣抵憑
    證扣抵銷項稅額部分，追補稅款，不再處漏稅罰外，其虛報
    進項稅額，已構成逃漏稅，應依營業稅法第五十一條第五款
    規定補稅並處罰。」、「主旨：關於營業人有進貨事實而取
    得虛設行號開立之發票申報扣抵銷項稅額案件，如該營業人
    能證明確有支付進項稅額予實際銷貨人，且經查明開立發票
    之虛設行號已依規定按期申報進、銷項資料，並按其申報之
    應納稅額繳納者，可依本部八十三年七月九日台財稅第八三
    一六○一三七一號函說明二(一)2.之規定辦理。」、「稽徵機
    關查核營業人取得涉嫌虛設行號涉案期間開立之統一發票申
    報扣抵銷項稅額案件，仍應就交易雙方之進、銷貨情形竅實
    查核，不得逕按本部八十三年七月九日台財稅第八三一六○
    一三七一號函辦理，如無法查明營業人確無向其進貨，且該
    涉嫌虛設行號已依規定按期申報進、銷項資料，並按其應納
    稅額繳納者，應免予補稅處罰。」財政部八十三年七月九日
    台財稅第000000000號、八十四年三月廿四日台財
    稅第000000000及九十五年五月廿三日台財稅字第
    ○九五○四五三五五○○號函亦分別明釋。
二、次按「營利事業依法規定應給與他人憑證而未給與，應自他
    人取得憑證而未取得，或應保存憑證而未保存者，應就其未
    給與憑證、未取得憑證或未保存憑證，經查明認定之總額，
    處百分之五罰鍰。」、「納稅義務人，有左列情形之一者，
    除追繳稅款外，按所漏稅額處一倍至十倍罰鍰，並得停止其
    營業：．．．五虛報進項稅額者。」分別為稅捐稽徵法第四
    十四條及營業稅法第五十一條第五款所明定。
三、本件原告於八十九年七月至八月間進貨，涉嫌未依規定取得
    合法憑證，以非實際交易對象鑫晶公司所開立之統一發票十
    八紙，銷售額共計九、五一六、○○○元，於申報當期銷售
    額、應納或溢付營業稅額時，作為進項憑證，申報扣抵銷項
    稅額，虛報進項稅額四七五、八○○元，經被告所屬南投縣
    分局查獲，補徵營業稅額四七五、八○○元，並經被告按所
    漏稅額處以五倍罰鍰二、三七九、○○○元。原告不服，就
    罰鍰部分，循序提起本件行政訴訟。
四、原告訴稱：原告係以銅線加工及由印刷電路板、廢料回收銅
    料經銷買賣等為業，於八十九年七月至八月間向鑫晶公司購
    買原告生產所需之原料即廢銅線，計支付九、五一六、○○
    ○元，並取得鑫晶公司開立之統一發票十八張，以之作為進
    項憑證申報扣抵銷項稅額四七五、八○○元。原告與鑫晶公
    司已有多次交易往來，銅為金屬大宗物資，銅價於市場上亦
    立即反應，故交易均以現金給付，此為貨物性質使然，應無
    特別異常。是原告確有支付進項稅額與實際銷貨營業人即鑫
    晶公司，則原告據該統一發票扣抵銷項稅額，並無違反行為
    時營業稅法第三十三條第一款之規定，與同法第十九條第一
    項第一款之要件自屬有間。原處分及復查決定竟指原告符合
    第十九條第一項第一款、第五十一條第五款規定而追繳稅款
    並處以罰鍰，自屬違法之行政處分等語。
五、經查，原告係經營基本銅件製造業務，八十九年七月至八月
    間進貨廢銅線合計九、五一六、○○○元，取得鑫晶公司開
    立之統一發票十八紙（原處分卷七六至九三頁），作為進項
    憑證申報扣抵銷項稅額，原告雖主張其確向鑫晶公司進貨，
    惟僅提出過磅單及收款證明等各十八紙為證，原告公司負責
    過磅業務之員工丁○○雖到庭證述原告公司有向他人購買銅
    料，惟不知向誰購進，其僅負責過磅而已等語，是依此過磅
    單尚難證明原告所購之銅料係向鑫晶公司進貨。另原告所聲
    請本院傳訊證人丙○，以資證明其係與代表鑫晶公司之丙○
    交易，經本院多次通知證人丙○，均未能使其到庭。又上開
    交易額高達九百多萬元，每次付款亦有數十萬元之多，以現
    今商場交易型態，對於大金額付款之方式，常以轉帳及匯款
    為之，以減輕現金搬運之風險，原告均稱係以現金交易，自
    違事理。又依原告所提供阡安企業有限公司（原告主張係其
    公司原來名稱）第一商業銀行存摺影本（同卷二至十二頁）
    所載，其提領之現金係由該帳戶及彰化商業銀行原告代表人
    甲○○之帳戶於八十九年六月一日分別提領二三○萬元及三
    八○萬元，另由第一商業銀行阡安企業有限公司帳戶於八十
    九年七月廿五日及廿七日分別提領三、○六五、八六二元及
    二、二六二、五三○元，與原告所提出之收據所載日期及金
    額，均未相符。此外，原告又未提出其他具體事證，足資證
    明其有向鑫晶公司進貨及支付貨款之事實。是被告以原告於
    八十九年七月至八月間雖有進貨之事實，而以非實際交易對
    象鑫晶公司所開立之統一發票十八紙，於申報當期銷售額、
    應納或溢付營業稅額時，作為進項憑證，申報扣抵銷項，即
    屬有據。
六、又查，被告本件罰鍰處分係依營業稅法第五十一條第五款之
    規定，按原告所漏稅額處以五倍罰鍰二、三七九、○○○元
    ，處分日期為九十四年四月十一日（同卷九十五頁）依當時
    財政部於九十三年三月廿九日修正「稅務違章案件裁罰金額
    或倍數參考表」之規定，因納稅義務人違反營業稅法第五十
    一條第五款虛報進項稅額規定而為裁罰時，如納稅義務人有
    進貨事實而取得虛設行號所開立之憑證申報扣抵者，係按所
    漏稅額處五倍之罰鍰。被告認鑫晶公司係虛設行號，原告有
    進貨事實，而取得虛設行號鑫晶公司所開立之憑證申報扣抵
    ，而處五倍之罰鍰，係以鑫晶公司營業項目為各種電腦及週
    邊設備、家電產品、電子玩具、燈具、塑膠製品電子另件組
    件之製造加工裝配買賣業務，八十九年度進貨金額一九七、
    二○四、六一五元係來自營業項目為文具、電腦及週邊設備
    、成衣、一般進出口貿易、農產品、食品、水泥及電話器材
    等之台鷹科技有限公司、謹輝通商企業有限公司等公司涉嫌
    虛設商號等節，資為依據，惟虛設行號係營業人形式上存在
    ，但完全無營業事實，而製作不實之發票，供他人作為進項
    憑證之用。而本件鑫晶公司八十九年度進貨金額一九七、二
    ○四、六一五元（同卷五六頁進項來源明細表），進貨金額
    非小，有相當規模，進貨對象之營業狀況雖有載明虛設行號
    ，亦有記載擅自歇業他遷不明、尚有違欠暫緩撤銷登記、廢
    止（撤銷）登記及部分虛進虛銷等情形，並非全部均為虛設
    行號，又營業人經營登記業務以外之營業項目，係違反商業
    登記法相關規定之問題，另營業人有無僱用員工，並非以營
    業人之綜合所得稅扣繳資料為唯一依據，均不得謂其無經營
    事實而為虛設行號，是被告並非就鑫晶公司進貨各對象予以
    查證是否均為虛設行號，或鑫晶公司所得進貨對象之發票，
    予以查核追查勾稽，有無屬不實發票之情形，而僅以上開鑫
    晶公司之登記營業項目、進項來源明細表及綜合所得稅扣繳
    資料，逕認該公司為虛設行號，以原告雖有進貨事實，取得
    鑫晶公司所開立之憑證申報扣抵，違反營業稅法第五十一條
    第五款之規定，並依財政部於九十三年三月廿九日修正「稅
    務違章案件裁罰金額或倍數參考表」，按原告所漏稅額處五
    倍之罰鍰，雖無違反營業稅法第五十一條第五款之規定，惟
    財政部上開參考表，係為協助下級機關行使處罰鍰裁量權，
    而訂頒之裁量基準，又按行政機關為行政行為，非有正當理
    由，不得為差別待遇，為行政程序法第六條所明定，此為行
    政法上之平等原則，被告本件裁罰，自有違平等原則。
七、綜上所陳，原告主張其確有與鑫晶公司交易，雖非可採，惟
    被告為本件之罰鍰，有上開之違誤，是原告請求撤銷復查決
    定（原告對被告罰鍰處分申請復查，復查決定已代替原處分
    ，原告聲明請求撤銷之原處分，應指復查決定）及訴願決定
    關於罰鍰之部分，為有理由，應由本院將此部分均予撤銷，
    由被告另行為適法之處分，以維法制。另原告主張本件不服
    之範圍含被告之補稅處分，惟此部分均未經復查決定及訴願
    決定予以處理，然原告於本件申請復查時，請求事項雖僅記
    載罰鍰而未及稅額之部分，惟理由中已有請求被告退還溢繳
    之營業稅款四七五、八○○元（同卷一百頁），是原告對該
    部分，有無申請復查之意思，應由被告另行處理，併予敘明
    。
據上論結，本件原告之訴為有理由，依行政訴訟法第一百九十五
條第一項前段、第九十八條第一項前段，判決如主文。
中    華    民    國    96    年    10   月     3     日
                  第四庭審判長法  官　沈  應  南
                              法  官　許  金  釵
                              法  官　許  武  峰
以上正本證明與原本無異。
如不服本判決，應於判決送達後20日內向本院提出上訴書狀，其
未表明上訴理由者，應於提起上訴後20日內向本院提出上訴理由
書（須依對造人數附具繕本）；如於本判決宣示或公告後送達前
提起上訴者，應於判決送達後20日內補提上訴理由書（須附繕本
）。未表明上訴理由者，逕以裁定駁回。
中    華    民    國    96    年    10    月    9     日
                              書記官  莊  啟  明
